【裁判字號】    89,判,2764
【裁判日期】    890921
【裁判案由】    勞保
【裁判全文】
最  高  行  政  法  院  判  決                  八十九年度判字第二七六四號
    原      告  甲○○
    訴訟代理人  乙○○
    被      告  勞工保險局
    代  表  人  郭芳煜
右當事人間因勞保事件，原告不服行政院中華民國八十八年六月十日台八十八訴字第
二二九○二號再訴願決定，提起行政訴訟。本院判決如左：
    主  文
原告之訴駁回。
訴訟費用由原告負擔。
    事  實
緣屏東縣油漆業職業公會於民國七十三年十二月二十五日為原告申報加入勞工保險，
原告於八十七年二月六日以其罹患狼斑性腎炎併末期腎臟病，必須接受長期血液透析
治療，向被告即勞工保險局申請殘廢給付。案經被告依行政院勞工委員會釋示新增罹
患尿毒洗腎患者按第七等級發給四四○日殘廢給付，計新台幣（下同）二六八、四○
○元。原告不服，向勞工保險監理委員會（以下簡稱監理會）申請審議，經遭駁回，
提起訴願、再訴願，亦遞遭決定駁回，遂提起行政訴訟。茲摘敘兩造訴辯意旨如次：
原告起訴意旨略謂：按勞工保險條例第五十三條「被保險人因普通傷害或罹患普通疾
病，經治療終止後，如身體遺存障害，適合殘廢給付標準表規定之項目，並經保險人
自設或特約醫院診斷為永久殘廢者，得按其平均月投保薪資，依同表規定之殘廢等級
給付標準，一次請領殘廢補助費．．．。」又同條例第五十五條第一項第六款「被保
險人身體遺存障害，不適合殘廢給付標準表所定之各項目時，得衡量其殘廢程度，比
照同表所定之身體障害狀態，定其殘廢等級。」洗腎殘廢於給付標準表內並無明載，
自應比照同表所定之身體障害狀態，然洗腎治療乃因兩側腎臟均喪失功能為之，比給
付標準表第四十九項膀胱機能完全喪失者殘廢程度更重；膀胱機能喪失，只須手術裝
置人口尿袋必可改善排泄功能，工作能力甚少影響，洗腎病患每週三次血液透析，工
作能力、工作所得均大打折扣，如此比照之下，顯然被告以第七級四四○日給付洗腎
殘廢有違給付公平性。綜上，原告主張縱然被告不以公保給付標準九○○日，也應比
照給付標準表第四十九項給付第三等級八四○日。懇請鈞院衡情度理給予原告應得權
益。為此，請判決撤銷原處分及一再訴顧決定等語。
被告答辯意旨略謂：一、本件勞工保險監理委員會以行政院勞工委員會八十六年十二
月十九日台八十六勞保二字第○五三六四○號函釋略以，被保險人罹患尿毒洗腎者，
得否請領殘廢給付一案，既經醫學專家會議認為洗腎患者實際上對腎臟之治療業已終
止，並認定為殘廢，與勞工保險條例第五十三條規定請領殘廢給付須以治療終止為要
件相符，且為使社會保險給付一致性，邇後罹患尿毒症洗腎患者請領殘廢給付相關問
題，同意依被告八十六年十二月五日研商會議決議辦理。按該會議決議三、依勞工保
險條例施行細則第八十條規定新增慢性腎衰竭洗腎治療患者比照「胸腹部臟器機能遺
存顯著障害，終身祇能從事輕便工作者」第七等級發給給付，如再併發其他器官障害
時，應依綜合審定原則評定殘廢等級，惟應扣除前因尿毒洗腎己領取之殘廢給付日數
。二、本案被保險人因罹患狼斑性腎炎併末期腎臟病，必須接受長期血液透析治療申
請殘廢給付案，被告依照前揭函示規定，按第七等級四四○日殘廢給付，應無不當。
至行政訴訟理由略謂，應比照「膀航機能完全喪失者」核發勞工保險殘廢給付標準表
第四十九項第三等級八四○日殘廢給付乙節，惟案查原告於八十六年四月二十四日腎
臟超音波報告，兩側慢性腎實質病變併兩側腎臟萎縮，需長期規則血液透析治療，並
無膀胱機能完全喪失及其他併發病之記錄，況被告召開研商會議時，與會醫學專家認
為洗腎患者於接受洗腎治療後，多能再回復工作能力繼續從事輕便工作，據此，洗腎
患者比照勞工保險殘廢給付標準表第四十七項「胸腹部臟器機能遺存顯著障害，終身
祇能從事輕便工作者」第七等級核發給付，業已衡量其殘廢程度定其殘廢等級。且銓
敘部八十七年八月二十七日八十七台特一字第一六六五三五二號函修正發布之公務人
員殘廢給付標準表部分標準修正表，已增列第三十一之一項有關慢性腎臟病或腎臟泌
尿手術導致末期臟病變，須長期接受透析治療（洗腎）而續工作者發給四五○殘廢給
付，非起訴狀所稱公保給付標準為九○○日，併予敘明。綜上答辯，原告提起本件行
政訴訟顯無理由，請判決駁回等語。
    理  由
按「被保險人因普通傷害或罹患普通疾病，經治療終止後，如身體遺存障害，適合殘
廢給付標準表規定之項目，並經保險人自設或特約醫院診斷為永久殘廢者，得按其平
均月投保薪資，依同表規定之殘廢等級及給付標準，一次請領殘鹿補助費，殘廢給付
標準表如附表二。被保險人領取普通傷病給付期滿，或其所患普通傷病經治療一年以
上尚未痊癒，如身體遺存障害，適合殘廢給付標準表規定之項目，並經保險人自設或
特約醫院診斷為永不能復原者，得比照前項規定辦理。」、「本條例第五十五條及勞
工保險殘廢給付標準表未規定之事項，得由中央主管機關補充規定之。」勞工保險條
例第五十三條及同條例施行細則第八十條分別定有明文。又「被保險人罹患尿毒洗腎
者，得否請領殘廢給付一案，既經醫學專家會議認為洗腎患者實際上對腎臟之治療業
己終止，並認定為殘廢，與勞工保險條例第五十三條規定請領殘廢給付須以『治療終
止』為要件相符，且為使社會保險給付一致性，邇適後罹患尿毒症洗腎患者請領殘廢
給付相關問題，同意依勞工保險局八十六年十二月五日研商會議決議辦理。該項會議
決議三、依勞工保險條例施行細則第八十條規定新增慢性腎衰竭洗腎治療患者比照『
胸腹部臟器機能遺存顯著障害，終身祇能從事輕便工作者』第七等級給付，如再併發
其他器官障害時，應依綜合審定原則評定殘廢等級，惟應扣除前因尿毒洗腎己領取之
殘廢給付日數。」復經行政院勞工委員會八十六年十二月十九日台八十六勞保二字第
○五三六四○號函釋在案，核與相關勞保法規並未違背，得予援用。查，本件屏東縣
油漆業職業工會於七十三年十二月二十五日為原告申報加入勞工保險，原告於八十七
年二月六日以其罹患狼斑性腎炎併末期腎臟病，必須接受長期血液透析治療，向被告
申請殘廢給付。被告依行政院勞工委員會釋示新增罹患尿毒洗腎患者按第七等級發給
四四○日殘廢給付，計二六八、四○○元。原告不服，向監理會申請審議，經遭駁回
，遂循序提起行政訴訟，主張：勞工保險條例第五十五條第六款規定之法律位階較施
行細則第八十條為高，應以勞工保險條例第五十五條第六款認定始為合法。勞保洗腎
之殘廢給付僅四四○天，與公務人員保險給付九○○天，相差四六○天，違反社會保
險給付之公平性。以洗腎治療乃因兩側腎臟均喪失功能而言，應比給付標準表第四十
九項膀胱機能完全喪失為嚴重。因此，縱不以公保給付標準九○○日，亦應比照給付
標準表第四十九項給付第三級八四○日云云。經查，銓敘部於八十七年八月二十七日
以八十七台特一字第一六六五二五二號函修正公布之公教人員殘廢給付標準表，增列
第三十一之一項有關慢性腎臟病或腎臟泌尿手術，導致末期臟病變，須長期接受洗腎
治療而續工作者，發給四五○日殘廢給付，非原告所稱之九○○日，合先敘明；又勞
工保險與公務人員保險係屬兩種不同保險體系，其保險財務各自獨立，且立法依據、
保險對象及保險給付等互異，給付標準自有不同（例如「膀胱機能完全喪失者」勞保
給付八百四十日，但公保核付四百五十日），尚不得援引比照發給給付，自無違社會
保險給付之公平性。另殘廢給付標準表除就脾臟、腎臟、膀胱切除及生殖器障害明確
規定給付標準外，其餘胸腹部臟器並未單獨列示給付項目等級，又器官未切除者除有
明顯永久性機能障害並影響勞動能力者外，均不予給付。而膀胱切除係明列之給付項
目，尿毒洗腎非明列項目，惟政府為照顧洗腎患者因機能顯有障害，以行政命令方式
新增慢性腎衰竭洗腎患者比照四十七項「胸腹部臟器機能遺存顯著障害，終身只能從
事輕便工作者」給予第七等級四四○日殘廢給付，已兼顧並保障洗腎患者之權益，自
不得再援引其他已明列項目及給付日數。另原告主張勞工保險條例第五十五條第六款
規定法律位階高於同條例施行細則第八十條，被告應依勞工保險條例第五十五條第六
款規定，比照殘廢給付標準表所定之身體障害狀態以審定殘廢等級一節，經查勞工保
險條例第五十五條第六款係規定「殘廢給付依左列規定，審核辦理之：「一、．．．
六、被保險人身體遺存障害，不適合殘廢給付標準表所定之各項目時，得衡量其殘廢
程度，比照同表所定之身體障害狀態，定其殘廢等級。」而同條例施行細則第八十條
係規定「本條例第五十一條及勞工保險殘廢給付標準表未規定之事項，得由中央主管
機關補充規定之。」被告參酌八十六年十二月五日研商會議時，與會醫學專家認為洗
腎患者於接受洗腎治療後，多能再回復工作能力繼續從事輕便工作等惰，而將洗腎患
者比照殘廢給付標準表第四十七項「胸腹部臟器機能遺存顯著障害，終身祇能從事輕
便工作」，以第七等級發給給付，即已衡量其殘廢程度定其殘廢等級，核與勞工保險
條例第五十五條第六款規定尚無不合，亦不生同條施行細則第八十條與該條例第五十
五條第六款相牴觸之問題。又本案被保險人於八十六年四月二十四日腎臟超音波報告
，兩側慢性腎實質病變拼兩倒腎臟萎縮，需長期規則血液透析治療，並無膀胱機能完
全喪失及其他併發病之記錄，況被告召開研商會議時，與會醫學專家認為洗腎患者於
接受洗腎治療後，多能再回復工作能力繼續從事輕便工作，自不得要求比照「膀胱機
能完全喪失者」核發勞工保險殘廢給付標準表第四十九項第三等級八四○日殘廢給付
。原告主張，核無足採。揆諸首揭說明，本件原處分核無違誤，一再訴願決定遞予維
持，亦無不合，原告起訴難謂有理由，應予駁回。
據上論結，本件原告之訴為無理由，爰依行政訴訟法施行法第二條、行政訴訟法第九
十八條第三項前段，判決如主文。
中    華    民    國    八十九      年      九        月    二十一      日
                    最 高 行 政 法 院  第 五 庭
                                審 判 長 法  官      廖  政  雄
                                         法  官      黃  璽  君
                                         法  官      趙  永  康
                                         法  官      林  清  祥
                                         法  官      姜  仁  脩
右  正  本  證  明  與  原  本  無  異
                                         法院書記官  張  惠  美
中    華    民    國    八十九      年      九        月    二十二      日


司法院資訊處製作；財團法人民間司法改革基金會備份。
